臺灣高等法院刑事判決
109年度交上易字第73號
上  訴  人  
即  被  告  林永盛



上列上訴人即被告因公共危險案件，不服臺灣桃園地方法院108
年度審交易字第514號，中華民國108年10月23日第一審判決（起
訴案號：臺灣桃園地方檢察署108年度偵字第11944號），提起上
訴，本院判決如下：
    主  文
上訴駁回。
    事  實
一、林永盛自民國108 年4 月10日晚間9 時許起至翌(11)日凌晨
    0時許止，在桃園市○○區○○街000 巷00號4 樓居所飲用米酒1
    瓶半後，明知飲酒後已達不能安全駕駛動力交通工具之程度
    ，竟基於酒後駕駛動力交通工具之犯意，於108 年4 月11日
    上午11時50分許，駕駛車牌號碼0000-00 號自用小貨車（下
    稱自用小貨車）上路，於同日上午12時許，沿桃園市八德區
    茄苳路往成功街方向行駛，嗣於同日上午12時27分許，行經
    茄苳路與成功街口時，自後追撞由溫宏森所駕駛在該處停等
    紅燈之車牌號碼000-0000號自用小客車，致溫宏森所駕駛之
    自用小客車又向前推撞由張文旗所駕駛之車牌號碼000-0000
    號自用小客車，幸均無人受傷，經警據報到場處理，測得林
    永盛呼氣酒精濃度高達每公升1.38毫克，而查悉上情。
二、案經桃園市政府警察局八德分局報告臺灣桃園地方檢察署檢
    察官偵查起訴。 
    理  由
一、證據能力部分
（一）本案認定事實所引用屬於傳聞證據之供述證據部分，檢察
      官及被告林永盛於本院審理期日均不爭執其證據能力（見
      本院卷第48頁至第49頁），且本院審酌該等證據資料製作
      時之情況，並無違法不當及證明力明顯過低之情況，認為
      以之做為證據應屬適當，故依刑事訴訟法第159 條之5 第
      1 項規定，認均有證據能力。
（二）又本案認定事實所引用之非供述證據，並無證據證明係公
      務員違背法定程序所取得，是依刑事訴訟法第158 條之4 
      反面解釋，認均得為證據。
二、上揭犯罪事實，業據被告分別於警詢、檢察官訊問、原審及
    本院審理中均坦承不諱（見偵卷第4頁反面至第5頁、第38頁
    ；原審卷第32頁、第38頁；本院卷第50頁），核與證人溫宏
    森、張文旗於警詢時分別證述之情節均屬相符（見偵卷第11
    頁至第12頁、第9頁至第10頁），並有桃園市政府警察局道
    路交通事故當事人酒精測定紀錄表、舉發違反道路交通管理
    事件通知單（見偵卷第14頁）、道路交通事故現場圖（見偵
    卷第17頁）、道路交通事故調查表(一)、道路交通事故調查
    報告表(二)（見偵卷第18頁、第19頁）、被告之證號查詢汽
    車駕駛人資料單、自用小貨車之車輛詳細資料報表（見偵卷
    第23頁、第24頁）各1 紙，暨現場與車損照片12張（見偵卷
    第20頁至第22頁）在卷可考，足徵被告之任意性自白與事實
    相符，應堪採信。從而，本案事證已臻明確，被告犯行堪以
    認定，應予依法論科。
三、論罪部分：
（一）核被告所為，係犯刑法第185 條之3 第1 項第1 款不能安
      全駕駛動力交通工具罪。
（二）查被告前於105 年間，因公共危險案件，經臺灣桃園地方
      法院以105 年度桃交簡字第2788號判決判處有期徒刑5 月
      確定，於106年3 月31日易科罰金執行完畢乙情，有本院
      被告前案紀錄表1 份在卷可參（見本院卷第21頁至第23頁
      ），其於受有期徒刑之執行完畢後，5 年以內故意再犯本
      案有期徒刑以上之罪，為累犯；惟按刑法有關累犯加重本
      刑部分，其不分情節於累犯者有其特別惡性及對刑罰反應
      力薄弱等立法理由，一律加重最低本刑，於不符合刑法第
      59條所定要件之情形下，致生行為人所受之刑罰超過其所
      應負擔罪責之個案，其人身自由因此遭受過苛之侵害部分
      ，對人民受憲法第8 條保障之人身自由所為限制，不符憲
      法罪刑相當原則，牴觸憲法第23條比例原則。於修正前，
      為避免發生罪刑不相當之情形，法院就該個案應依本解釋
      意旨，裁量是否加重最低本刑，司法院大法官釋字第775 
      號解釋著有明文。是考量被告構成累犯之犯罪紀錄，與本
      案犯罪類型、罪質完全相同，且於執行完畢5年內之前期
      即再犯本案犯行，足徵被告對刑罰反應力之薄弱，是認適
      用刑法第47條累犯加重之規定加重其最低本刑，並無罪刑
      不相當之情事，爰依刑法第47條第1 項規定，加重其刑。
四、原審經審理之結果，以被告犯罪事證明確，適用刑法第185
    條之3第1項第1款、第47條第1項、刑法施行法第1條之1第1
    項等規定，並以行為人之責任為基礎，審酌被告明知酒精成
    分將對人之意識能力造成相當程度之影響，且酒後駕車對其
    本身及一般往來之公眾均具有高度危險性，猶於飲用米酒後
    呼氣所含酒精濃度達每公升1.38毫克而不能安全駕駛動力交
    通工具之狀況下，駕駛自用小貨車行駛於道路上，既漠視自
    己安危，復罔顧公眾安全，況查被告前已有4 次酒後駕車之
    公共危險前案紀錄，竟仍不知悔改，再犯公共危險犯行，顯
    見被告欠缺自制能力，所為應予非難，惟念其犯後坦承犯行
    ，態度尚佳，兼衡本案已然發生交通事故之情節，暨其高中
    畢業之教育程度、小康之家庭經濟狀況等一切情狀，量處有
    期徒刑8月，核其認事用法，並無違誤，量刑亦屬妥適。被
    告提起上訴，陳稱：被告所犯公共危險罪純屬單純施用酒精
    ，屬有反覆施用成癮之習慣，故其動機及目的單純，係屬殘
    害自身身體健康，並無對他人或社會造成巨大危險損害。又
    被告坦承犯罪，態度良好，其家庭狀況屬單親家庭，媽媽開
    瓦斯行，被告和太太都在瓦斯行幫忙，有1子女需要扶養，
    被告屬家庭支柱，若科以重刑對家庭會造成重大損害，且依
    據釋字775號解釋意旨，被告是否應論以累犯加重其刑，亦
    有疑義，因此原審量刑顯有過重云云。然原判決業已斟酌被
    告犯後坦承犯行、酒後呼氣數值所顯示之犯罪情節，及其智
    識程度、犯罪動機、手段等情形，而就刑法第57條各款之科
    刑審酌事由予以衡量在案；又被告前於101年間因酒後駕車
    公共危險案件，經臺灣桃園地方法院判處拘役30日後，又於
    104年間、105年間、107年間3度犯酒後駕車公共危險案件，
    各經法院判處有期徒刑3月、5月、6月確定，並均執行完畢
    ，有本院被告前案紀錄表1份可參。是本案係被告第5度犯酒
    後駕車公共危險罪，顯見其仍未因先前之科刑處罰而受有足
    夠警惕，於本案量刑時自應就此予以適度評價考量。從而，
    原審本於其裁量職權，就本件所為之量刑，並無量刑過重或
    違反比例原則、罪刑相當原則之情，且被告為累犯，依大法
    官會議釋字第775號解釋意旨，認適用刑法第47條之規定加
    重其最低本刑，並無罪刑不相當之情事，另被告之家庭及個
    人事由，亦無從執為減輕刑罰之理由，故被告之上訴，為無
    理由，應予駁回。
據上論斷，應依刑事訴訟法第368條，判決如主文。
本案經檢察官陳玟君提起公訴，檢察官羅建勛到庭執行職務。
中　　華　　民　　國　　109 　年　　4 　　月　  30 　日
                    刑事第九庭  審判長法　官  潘翠雪
                                      法　官  林庚棟
                                      法　官  葉力旗
以上正本證明與原本無異。
不得上訴。
                                      書記官  王心琳
中　　華　　民　　國　　109 　年　　4 　　月　　30　　日
附錄：本案論罪科刑法條全文
中華民國刑法第185 條之3
駕駛動力交通工具而有下列情形之一者，處二年以下有期徒刑，
得併科二十萬元以下罰金：
一、吐氣所含酒精濃度達每公升零點二五毫克或血液中酒精濃度
    達百分之零點零五以上。
二、有前款以外之其他情事足認服用酒類或其他相類之物，致不
    能安全駕駛。
三、服用毒品、麻醉藥品或其他相類之物，致不能安全駕駛。
因而致人於死者，處三年以上十年以下有期徒刑；致重傷者，處
一年以上七年以下有期徒刑。